【裁判字號】    98,審勞小抗,1
【裁判日期】    981228
【裁判案由】    給付違約金
【裁判全文】
臺灣臺北地方法院民事裁定           98年度審勞小抗字第1號
抗  告  人  新光人壽保險股份有限公司
法定代理人  甲○○
相  對  人  乙○○
上列當事人間請求給付違約金事件，上訴人對於民國98年10月1
日本院臺北簡易庭98年度北勞小字第127號第一審裁定提起抗告
，本院裁定如下：
    主 文
抗告駁回。
抗告費用新台幣壹仟元由抗告人負擔。
    理  由
一、本件抗告意旨略以：民事訴訟法第436 條之9 規定之立法意
    旨在保護與法人或商人交易之不特定自然人，避免法人或商
    人本其優勢定型化之同類契約，剝奪自然人原有普通審判管
    轄之權利，其規範對象限於與法人或商人交易之不特定消費
    者因定型化契約所產生之爭執事件始有該條之適用，而不及
    於法人或商人本身內部與其受僱人間簽訂之同類契約所生爭
    執，故本件仍有合意管轄之適用，即應以勞務契約所約定之
    本院為第一審管轄法院，原裁定依民事訴訟法第436 條之9
    規定，依職權將本件移送相對人住所地之臺灣臺中地方法院
    ，顯有違誤，爰請求廢棄原裁定等語。
二、按訴訟之全部或一部，法院認為無管轄權者，依原告聲請或
    依職權以裁定移送於其管轄法院。民事訴訟法第28條第1 項
    定有明文。又按小額事件當事人之一造為法人或商人者，於
    其預定用於同類契約之條款，約定債務履行地或以合意定第
    一審管轄法院時，不適用第12條或第24條之規定。考其立法
    意旨，在於小額事件當事人之一造如為法人或商人，以其預
    定用於同類契約之債務履行地條款或合意管轄條款與他造訂
    立契約者，締約之他造就此類條款幾無磋商變更之餘地，為
    保障小額事件之經濟上弱勢當事人權益，避免其因上述附合
    契約條款而需遠赴對造所預定之法院進行訴訟，爰規定不適
    用第12條或第24條之規定。上開規定是否適用，應視與法人
    或商人締結定型化契約之他造當事人，於訂定合意管轄條款
    時，地位是否明顯處於弱勢，依通常情形對該合意管轄條款
    顯無充分磋商變更之機會而定，並非以法人或商人對外簽約
    抑或內部簽約為區別適用與否之標準。於僱傭契約中，為法
    人或商人之僱主，以其集團或企業之優勢，與提供勞務之自
    然人簽訂定型化聘僱契約時，求職者惟恐僱主不予錄用，對
    於僱主預先擬妥之聘僱契約內不屬於核心勞動條件之條款，
    多不敢與僱主錙銖計較，以免使僱主懷疑其忠誠及服從性而
    不予錄用，乃屬常情，應可認求職者之締約地位顯處於弱勢
    ，對該合意管轄條款幾無磋商變更之餘地，為保障小額事件
    之經濟上弱勢當事人權益，避免其因上述附合契約條款而需
    遠赴對造所預定之法院進行訴訟，應有民事訴訟法第436 條
    之9 規定之適用，不限於反覆從事同類交易消費行為。抗告
    人辯稱本件係因係僱傭關係涉訟，不適用民事訴訟法第436
    條之9 規定云云，洵屬誤解。
三、經查，本件抗告人為法人，兩造所簽訂「新二階展業主任聘
    任合約書」（下稱系爭合約），僅相對人之姓名及聘雇期間
    需加以填載外，其餘均係由抗告人預先擬妥印製，顯見此契
    約內容係抗告人取其與其他職員大量締約而預定用於僱傭契
    約之條款，未經任何個別條款協商而填載，屬前揭之定型化
    契約甚明。系爭合約第10條雖約定，因本約涉訟時，雙方同
    意以本院為第一審管轄法院，惟依民事訴訟法第436 條之9
    規定，本件無民事訴訟法第24條合意管轄規定之適用。又相
    對人現住所地係在「臺中市○區○○○街25號2 樓之8 」，
    有其戶籍謄本在卷可稽，又相對人於民國85年簽訂系爭合約
    時，其地址欄填載「臺中市○○○街」，而抗告人提出之「
    人身保險業務員登錄情形查詢」及「二階人事基本項目」，
    相對人之地址為「臺中市○區○○街168 巷4 弄23號」，再
    參諸相對人戶籍謄本之記事欄所載，相對人戶籍登記地均在
    臺中市或臺中縣，可知當事人係以臺中縣市為其慣常住居所
    地，依民事訴訟法第1 條第1 項，應由臺灣臺中地方法院管
    轄。茲抗告人向無管轄權之本院起訴，顯係違誤，原審依職
    權將本件移送於該管轄法院，要無不合。抗告意旨指摘原裁
    定不當，求予廢棄，為無理由，應予駁回。
三、依民事訴訟法第436 條之1 第3 項、第495 條之1 第1 項、
    第436 條之19第1 項、第95條、第78條，裁定如主文。
中    華    民    國    98    年    12    月    28    日
                  勞工法庭  審判長  法  官  朱漢寶
                                    法  官  黃柄縉
                                    法  官  劉又菁
以上正本係照原本作成
本件不得抗告。
中    華    民    國    98    年    12    月    28    日
                                    書記官  潘惠梅

司法院資訊處製作；財團法人民間司法改革基金會備份。
